臺灣板橋地方法院刑事判決　　　　　　　　　　　　　九十年度易字第三一五一號
　　公　訴　人　臺灣板橋地方法院檢察署檢察官
　　被　　　告　乙○○　男　四.
右列被告因詐欺案件，經檢察官提起公訴（九十年度偵字第四一四一號），本院判決
如左：
    主  文
乙○○無罪。
    理  由
一、公訴意旨如起訴書所載（如附件）。
二、按犯罪事實應依證據認定之，無證據不得推定其犯罪事實；又不能證明被告犯罪
    者，應諭知無罪之判決；刑事訴訟法第一百五十四條及第三百零一條第一項分別
    定有明文。
三、本件公訴人認被告涉有詐欺得利罪嫌，無非以告訴人指訴、卷附本票影本、被告
    於偵訊時前後供述不一等為據，惟訊據被告乙○○堅決否認有詐欺犯行，辯稱：
    伊是沒有辦法才沒有還，伊現在在工作，伊想慢慢分期還，並無詐欺情事等語。
四、經查：
  (1)告訴人甲○○、丙○○、丁○○、戊○○、己○○等於本院審理時分別指稱：「
    （被告欠你多少錢？）被告還欠我四萬七千二百五十元，他大部分沒有給我，我
    是做油漆的。」；「（被告欠你多少錢？你做了多少天？）我做了二十九天，還
    欠我四萬三千五百元。」；「（被告欠你多少錢？你做了多少天？）我忘記做了
    幾天，但被告還欠我二萬一千二百五十元。」；「（被告欠你多少錢？你做了多
    少天？）我忘記做多少天，被告欠我六千二百五十元。」；「（被告欠你多少錢
    ？你做了多少天？）被告欠我六萬六千二百五十元，我做了多少天我忘記了。」
    各等語，足見被告於雇用告訴人工作之初，均如期給付工資，僅因嗣後週轉困難
    ，始積欠工資，則其於雇用告訴人之初，在主觀上是否確有不法所有之詐欺意圖
    ，實非無疑；再參諸告訴人等五人於偵查中亦分別陳稱：「（何時起受僱？）八
    十九年七月起。」；「我在八十九年七月二十五日開始做到九月十六日，共計三
    十六天半，乙○○還要付我四萬七千二百五十元，但不給我。」（甲○○）；「
    我在八十九年七月二十五日開始做到九月十九日，共計二十九天半，只付我一部
    分工錢，尚欠我四萬三千七百五十元未給。」（丙○○）；「乙○○是油漆小包
    ，我們都是他的工人，我在去年七月二十二日起給他做油漆工，共做三十五天半
    ，他應付我的工錢，還欠二萬一千二百五十元未給。」（丁○○）；「我在八十
    九年八月二十五日做到九月十八日，共計十六天半，還要付我六千二百五十元，
    但是不給我。」（戊○○）；「我是在八十九年七月二十五日做到九月十九日，
    共計四十四天半，乙○○還欠我六萬六千二百五十元未給。」（己○○）各等語
    （偵卷第三、四頁、第十一頁），益徵被告並無不法所有之詐欺意圖，自無從僅
    憑告訴人之指訴遽認被告成立詐欺得利罪責。
  (2)卷附被告所簽發交付告訴人等用以擔保工資之本票影本乙紙，固得證明被告有簽
    發該紙本票資以擔保工資債權，且質諸被告對此事實亦不否認，惟系爭本票雖未
    如期兌現，其緣由容有多端，非必即為遂行詐欺得利之犯行所致，則本件仍須依
    被告當時在主觀上是否具有不法所有之詐欺意圖，以及在客觀上是否有施用詐術
    致告訴人陷於錯誤而得到財產上不法之利益等要件，資以認定其是否成立詐欺得
    利罪責，尚無從僅憑「所擔保工資之本票未如期兌現」之客觀事態驟然推論被告
    涉有詐欺得利罪嫌，從而，自難援引卷附上開本票影本為認定被告涉犯詐欺得利
    罪名之依據。
  (3)被告於本案偵查中固有前後供述不一之情形，然認定不利於被告之事實，須依積
    極證據，苟積極證據不足為不利於被告事實之認定時，即應為有利於被告之認定
    ，更不必有何有利之證據，又認定犯罪事實應依證據，為刑事訴訟法所明定，被
    告否認犯罪事實所持之辯解，縱屬不能成立，仍非有積極證據足以證明其犯罪行
    為，不能遽為有罪之認定，最高法院著有三十年上字第八一六號及同年上字第一
    八三一號判例可資參照，本件告訴人指訴及卷附上開本票影本既均無從憑以認定
    被告成立詐欺得利罪責，其積極證據乃不足為不利於被告事實之認定，縱令被告
    否認犯罪所持之辯解不能成立，仍非有積極證據足以證明其詐欺得利犯行，自無
    從憑以驟然推論其成立何等詐欺得利罪責。
五、綜上，公訴人所舉事證，尚有合理性之懷疑存在，致使無從確信被告確有詐欺得
    利之犯行，揆諸首開法條規定及裁判先例意旨，以及罪疑應為有利於被告認定之
    法治國家原則，本件核屬不能證明被告犯罪，即應為無罪之諭知，以昭審慎。
六、被告乙○○經合法通知，無正當理由不到庭，惟本案既有應諭知無罪之情形，爰
    不待其到庭陳述，逕行判決。
據上論結，應依刑事訴訟法第三百零一條第一項、第三百零六條，判決如主文。
本案經檢察官林珮菁到庭執行職務。
中      華      民      國      九十一      年    十二    月  二十六    日
                                  臺灣板橋地方法院刑事第四庭
              法  官  李  崇  豪
右正本證明與原本無異。
如不服本判決，應於判決送達後十日內，向本院提出上訴狀。
                                          書記官  金  和  國
中      華      民      國      九十一      年    十二    月  二十六    日
